臺灣高等法院高雄分院刑事判決
111年度上訴字第413號
上  訴  人  
即  被  告  陳建旭


選任辯護人  趙禹任律師（法扶律師）
上列上訴人因違反毒品危害防制條例案件，不服臺灣高雄地方法
院110年度訴字第759號，中華民國111年2月25日第一審判決（起
訴案號：臺灣高雄地方檢察署110年度偵字第21234號、110年度
偵字第22070號、110年度偵字第22091號）關於量刑部分，提起
上訴，本院判決如下：
    主  文
原判決關於陳建旭所處宣告刑及定應執行刑部分均撤銷。
陳建旭經原判決所判處如附表所示之罪，各處如附表「本院宣告
刑」欄所示之刑，應執行有期徒刑貳年柒月。
    理  由
壹、程序事項：
一、刑事訴訟法第348條第3項規定：「上訴得明示僅就判決之刑
    、沒收或保安處分一部為之」，其立法理由指出：「為尊重
    當事人設定攻防之範圍，並減輕上訴審審理之負擔，容許上
    訴權人僅針對刑、沒收或保安處分一部提起上訴，其未表明
    上訴之認定犯罪事實部分，則不在第二審之審判範圍。如為
    數罪併罰之案件，亦得僅針對各罪之刑、沒收、保安處分或
    對併罰所定之應執行刑、沒收、保安處分，提起上訴，其效
    力不及於原審所認定之各犯罪事實，此部分犯罪事實不在上
    訴審審查範圍」。是科刑事項已可不隨同其犯罪事實而單獨
    成為上訴之標的，且上訴人明示僅就科刑事項上訴時，第二
    審法院即不再就原審法院所認定之犯罪事實為審查，而應以
    原審法院所認定之犯罪事實，作為論認原審量刑妥適與否之
    判斷基礎。
二、本件上訴人即被告陳建旭於本院審理時，已明示係針對原判
    決量刑部分上訴（見本院卷第205頁），依據前述說明，本
    院僅就原審判決關於量刑妥適與否進行審理，至於原審判決
    其他部分，則非本院審查範圍。　
貳、本案據以審查量刑妥適與否之原審所認定之犯罪事實、所犯
    罪名、宣告刑：
一、原審認定之犯罪事實　
    陳建旭明知甲基安非他命為毒品危害防制條例第2 條第2 項
    第2 款所列之第二級毒品，依法不得持有及販賣，竟意圖營
    利，基於販賣第二級毒品之犯意，分別於附表各該編號所示
    之時、地，以各該編號所示之方式及價格，販賣甲基安非他
    命予各該編號所示之購毒者各1 次。
二、所犯罪名　　　　
　  核被告就附表編號1 至7 所為，均係犯毒品危害防制條例第
    4 條第2 項之販賣第二級毒品罪。又被告就前揭各次犯行，
    犯意各別，行為互殊，應分論併罰。
參、刑之加重減輕事由
一、毒品危害防制條例第17條第2項規定部分
　　本案被告對其上開販賣第二級毒品犯行，於偵查及審判中均
    坦承犯行，符合毒品危害防制條例第17條第2 項之減輕要件
    ，均應減輕其刑。
二、毒品危害防制條例第17條第1項規定部分
  ㈠臺灣高雄地方檢察署（下稱高雄地檢署）、高雄市刑大均函
    覆原審：「有因本件被告之供述而查獲『李文正』販賣毒品」
    等節，有高雄地檢署110 年12月6 日雄檢榮潛110 偵21234 
    字第1100080378號函、高雄市刑大110 年12月6 日高市警刑
    大偵4 字第11073300800 號函暨所附解送人犯報告可憑（見
    原審院卷第31至37頁），然被告於警詢時供述其甲基安非他
    命毒品來源為「李文正」，並稱最近一次係於110年9月13日
    向其購買毒品等語（見警一卷第12至15頁），嗣經檢警啟動
    偵查後，又於110年10月27日攝得被告向李文正購買毒品之
    蒐證相片，並經李文正到庭自承有於上開時間，販賣甲基安
    非他命予被告（見調警一卷第2至3頁），檢察官遂就上開李
    文正販賣甲基安非他命之2次犯行提起公訴，有高雄地檢署1
    10 年度偵字第24643 號起訴書1份在卷可參（見原審院卷第
    49至51頁），可認上開高雄地檢署、高雄市刑大所稱有因被
    告供述查獲李文正販賣毒品等節，係指查獲其於110年9月13
    日、10月27日販賣毒品予被告犯行。惟因本案被告販賣毒品
    時間係自110年4月5日起至同年9月11日止，均在李文正遭查
    獲供應毒品予被告之前，則被告究竟有無供出本案毒品來源
    而得依法予以減刑，即有疑義。
  ㈡毒品危害防制條例第17條第1項有無因而查獲毒品來源，應由
    本院根據偵查機關所蒐集之證據綜合而為研判，並不以偵查
    結論作為判斷之絕對依據。本案經被告供述後，查獲前述李
    文正於110年9月13日、10月27日販賣毒品予被告犯行，已堪
    認被告稱李文正為其毒品來源等節，並非毫無證據胡亂指控
    。又被告曾與李文正有以下通話記錄，有通話譯文在卷可參
    （見他字卷第143頁）：
　1.110年8月27日11時17分23秒：
　　被告：「一樣那樣，我現在過去找你，一樣」、李文正：「
    一樣」、被告：「對啊，我現在在岡山開回去找你」、李文
    正：「特定從岡山開回來這邊拿一樣還算嗎？」、被告：「
    沒辦法，沒那麼多好啊，先拿一樣的」、李文正：「一人兩
    口就沒好了嗎？」、被告：「多一點給我，我跟我同事要的
    」、李文正：「...這樣不就換我虧錢」。
　2.110年8月27日1時5分7秒：
　　被告：「你在哪，我過去找你，一樣，我朋友的」、李文正
    ：「你朋友？剛剛為什麼不一次？」、被告：「對啊，他說
    還不夠，還要」、李文正：「還要多一點嗎？」、被告：「
    一樣5啊」、李文正：「我知道5啊，你說多一點多一點，1
    千的拆成2次、一千5拆成3次，這樣子我一下子就到了」、
    被告：「沒啦，就沒那麼多」。
　　針對上開通聯內容係在談論何事？被告於警詢中供稱：這是
    我向李文正購買毒品的聯繫電話等語（見警一卷第13頁背面
    ），證人李文正於警詢中初證稱：通話內容為陳建旭欠我錢
    ，要幫我辦行動電話等語，惟經再對其詢問：上述通話內容
    是否為你販賣毒品安非他命予陳建旭之對話內容？證人李文
    正則答稱：我忘記了（見本院卷第181、182頁）。本院考量
    上開對話內容雖屬隱晦，但通話雙方默契十足，此與販毒者
    為規避遭監聽查緝，在聯繫討論毒品交易之際，基於默契或
    共識，以各種隱晦暗語代替毒品交易種類、數量與價格等情
    即屬一致，又該對話中提及「一人兩口」、「不就換我虧錢
    」等語，可認係在討論某種買賣交易，且該交易物品尚可食
    用入體，此與一般施用甲基安非他命者，係燃燒吸食其霧化
    氣體等情亦屬相符，自堪認被告前稱對話係在向李文正購買
    甲基安非他命等語，較合事理；反之，李文正所稱該時係被
    告欠錢欲辦理行動電話等語，經勾稽上開對話內容無一文意
    與其所述內容相契合，且經進一步向其質疑上開對話是否係
    在討論販賣毒品，李文正未再堅持上述說詞，改已不復記憶
    等語加以回應，由此前後反覆等情，益徵李文正所稱上開對
    話係在討論辦理行動電話應非實在。此外，在認定查獲毒品
    來源之確信上，並不以達有罪認定之心證程度為必要，被告
    前開所述，經核既與前揭譯文內容相符，自足使本院信其確
    曾於110年8月27日向李文正購買甲基安非他命毒品，是針對
    被告後於同年9月11日販賣甲基安非他命予黃金瑞犯行（即
    附表編號7犯行），堪認被告已有供出毒品來源。
  ㈢至除附表編號7犯行外，本件雖缺乏被告在其餘各次犯行前曾
    向李文正購毒之明確證據，然本院考量毒品交易有其隱密性
    ，除購毒者單方面指述外，本難取得其他證據加以證明，是
    如要求一定要有確實之證據，才能認定因而查獲上手，恐有
    失公平，在一般情形下，若能證明購毒者指述非為獲減刑寬
    典，任意攀污他人，復有一定事證可認購毒者所言具有高度
    可能性，縱乏確實購毒之證據，依事疑惟輕有利被告之原則
    ，仍應認符合毒品危害防制條例第17條第1項因而查獲之要
    件始為合理。關於被告於110年8月27日向被告購買毒品之數
    量部分，被告係向李文正稱：一樣那樣，我現在過去找你等
    語，顯見除本次毒品交易外，被告之前亦曾向李文正購買毒
    品，且購買次數恐不止一次，彼此才會對購買數量產生默契
    ，當被告告知「一樣」等語，李文正隨即瞭解被告所言數量
    為何，就此堪認被告於110年8月27日以前亦曾多次向李文正
    購買毒品。是本件被告供出毒品來源後，除查獲其於本案犯
    行後之110年9月13日、10月27日曾向李文正購買毒品外，經
    由前述調查證據結果，另可認定被告於110年8月27日及該日
    之前，亦曾多次向李文正購買過毒品，均徵被告稱其毒品係
    向李文正購得等語，尚有一定根據，而與實務上被告為求減
    刑，胡濫供出毒品來源等情，有所不同，自堪認被告稱本案
    犯行之毒品來源為李文正等語，具備一定可信性而屬可採。
    是被告本案所為如附表所示之犯行，均得依毒品危害防制條
    例第17條第1項規定予以減輕其刑。
三、刑法第59條規定部分：
　　被告及辯護人雖然主張：被告本案販賣對象僅有3人，販賣
    毒品數量甚少，且獲利甚微，犯罪情節無法與大盤毒梟相比
    ，本案即使科以最輕法定本刑，仍有情輕法重的情形，足以
    引起一般人的同情，請求依刑法第59條規定酌量減輕其刑。
    然刑法第59條的酌量減輕其刑，必須犯罪另有特殊原因或情
    狀，在客觀上足以引起一般同情，而確可憫恕者，認為即使
    宣告法定低度刑期，仍嫌過重，或因立法至嚴，確有情
    輕法重的情形，始有其適用。本院審酌毒品除戕害施用者之
    身心健康外，亦造成整體國力之實質衰減，且吸食毒品者為
    取得購買毒品所需之金錢，往往衍生家庭、社會治安問題，
    因之政府近年來為革除毒品之危害，大力宣導毒品禁誡。被
    告係智識成熟之成年人且有相當社會生活經驗，其明知毒品
    產生危害深遠，卻為賺取利益而販賣第二級毒品，所為對社
    會安全秩序有所影響，並助長毒品氾濫，尤其被告販賣第二
    級毒品犯行，依前開事由減輕其刑後，其最低法定刑為有期
    徒刑1年8月，相較原先法定最低度刑為10年有期徒刑，已大
    幅降低，並無情輕法重之情形，另本案亦查無被告犯罪當下
    有何特殊之原因與環境，在客觀上足以引起一般同情而顯然
    可憫，難認即使科以該最低度刑仍嫌過重，自均無該條文之
    適用。
四、被告所為上開犯行，分別有兩種以上刑之減輕事由，依刑法
    第71條項規定，應先依毒品危害防制條例第17條第2項減輕
    ，再依同條第1項規定遞減之。
肆、上訴論斷部分　　
　㈠原判決就被告所為附表所示犯行，據以科刑，固非無見。惟
    被告上開部分所為，有供出毒品來源，並因而查獲毒品上游
    李文正，符合毒品危害防制條例第17條第1項減刑規定，已
    如上述，原審未予減輕，尚有未洽。是被告上訴指摘原判決
    未依上開規定減刑，即屬有理；至其上訴另主張本案應依刑
    法第59條規定減刑部分，則無理由。前述被告上訴有理由部
    分，應由本院將原判決量刑部分連同定執行刑均撤銷改判。
　㈡本院審酌被告明知甲基安非他命屬戕害他人身心之毒品，竟
    無視國家杜絕毒品之禁令，販售甲基安非他命圖利，所然助
    長毒品氾濫風氣，並對社會治安造成相當危害，自應予相當
    之刑事非難。惟念被告犯後始終坦承犯行，且其販賣毒品之
    對象非眾，販賣之價格及數量非鉅，與毒品大盤或毒梟有異
    ，惡性相對較輕。再兼衡被告稱其犯罪動機，係因為吸毒者
    有購買毒品需要，其則趁機賺點小錢等語，暨其無販毒前科
    之素行。並考量被告自陳高中肄業之智識程度，受僱從事防
    水工作，月薪新臺幣45,000元，未婚無子女，無須扶養他人
    之家庭經濟狀況等一切情狀（見本院卷第210頁）分別量處
    如附表所示之刑。
　㈢定應執行刑部分
　　本院斟酌被告所為前開犯行均係相同之罪，販賣期間為110
    年4月至同年9月間，販賣對象共有3人，交易次數共為6次，
    及上述整體犯行所呈現之被告人格、犯罪傾向、應罰適當性
    等情狀，考量原審就被告附表犯行所諭知之宣告刑，最長期
    者為有期徒刑5年4月，剩餘部分的宣告刑總和為有期徒刑31
    年4月，原審所定之執行刑為有期徒刑6年6月，比最長期的
    宣告刑多出有期徒刑1年2月，幅度為上述剩餘宣告刑總和約
    14.29％【1年2月÷31年4月＝3.72％（四捨五入至小數點第二位
    ）】，於本件只有被告提起上訴的情形下，參照刑事訴訟法
    第370條第1、2項規定，本院就附表一所示各罪重定應執行
    刑時，不應剝奪先前定應執行刑時曾給予之折扣利益，故於
    被告最長期宣告刑（即有期徒刑2年2月），加計改判後剩餘
    宣告刑總和（為有期徒刑12年4月）之3.72％幅度內定其執行
    刑」等情狀，定被告應執行之刑如主文第二項所示。
據上論斷，依刑事訴訟法第369 條第1項前段、第364條、第299
條第1項前段，判決如主文。
本案經檢察官陳威呈提起公訴，檢察官孫小玲到庭執行職務。　
中　　華　　民　　國　　111 　年　　9 　　月　　28　　日
                  刑事第四庭    審判長法  官  黃建榮
                                      法  官  毛妍懿
                                      法  官  黃宗揚
以上正本證明與原本無異。
如不服本判決應於收受本判決後20日內向本院提出上訴書狀，其
未敘述上訴理由者，並得於提起上訴後20日內向本院補提理由書
狀（均須按他造當事人之人數附繕本）「切勿逕送上級法院」。
中　　華　　民　　國　　111 　年　　9 　　月　　28　　日
　　　　　　　　　　　　　　　　　　　書記官  秦富潔
附錄本判決論罪科刑法條：
毒品危害防制條例第4條第2項
製造、運輸、販賣第二級毒品者，處無期徒刑或10年以上有期徒
刑，得併科新臺幣1千5百萬元以下罰金。
附表：
編號 購毒者 交易時間（民國）  交易地點 交易方式及金額（新臺幣） 原審判決主文 （不含沒收） 本院宣告刑 1 鍾坤賢 110 年4月5 日18時許 高雄市前鎮區崗山西街路上某處 陳建旭於110 年4 月5 日18時前不久，持上開扣案手機與鍾坤賢聯繫販賣毒品事宜，雙方達成以500 元之價格販賣0.6 公克甲基安非他命之合意，陳建旭並於左列時、地，交付前開重量之甲基安非他命1 包予鍾坤賢，且收受由鍾坤賢交付之500 元購毒價金。 陳建旭販賣第二級毒品，處有期徒刑伍年貳月。  陳建旭經原判決判處「販賣第二級毒品」罪，處有期徒刑貳年。 2 同上 110 年4月7 日3時許 高雄市○鎮區○○○街00號鍾坤賢住處 陳建旭於110 年4 月7 日3 時前不久，持上開扣案手機與鍾坤賢聯繫販賣毒品事宜，雙方達成販賣價值500 元甲基安非他命之合意，陳建旭並於左列時、地，交付重量不詳之甲基安非他命1 包予鍾坤賢，且收受由鍾坤賢交付之500 元購毒價金。 陳建旭販賣第二級毒品，處有期徒刑伍年貳月。  陳建旭經原判決判處「販賣第二級毒品」罪，處有期徒刑貳年。 3 姜雅文 110 年6月14日17時許 高雄市○○區○○街0巷00號3 樓之5 姜雅文住處 陳建旭於110 年6 月14日17時前不久，持上開扣案手機與姜雅文聯繫販賣毒品事宜，雙方達成販賣價值1,000 元甲基安非他命之合意，陳建旭並於左列時、地，交付重量不詳之甲基安非他命1包予姜雅文，且收受由姜雅文交付之1,000 元購毒價金。 陳建旭販賣第二級毒品，處有期徒刑伍年肆月。  陳建旭經原判決判處「販賣第二級毒品」罪，處有期徒刑貳年貳月。 4 同上 110 年7月23日17時許 高雄市○○區○○路000 巷00號陳建旭住處 陳建旭於110 年7 月23日17時前不久，持上開扣案手機與姜雅文聯繫販賣毒品事宜，雙方達成販賣價值1,000 元甲基安非他命之合意，陳建旭並於左列時、地，交付重量不詳之甲基安非他命1包予姜雅文，且收受由姜雅文交付之1,000 元購毒價金。 陳建旭販賣第二級毒品，處有期徒刑伍年肆月。  陳建旭經原判決判處「販賣第二級毒品」罪，處有期徒刑貳年貳月。 5 同上 110 年7月24日18時許 同上 陳建旭於110 年7 月24日18時前不久，持上開扣案手機與姜雅文聯繫販賣毒品事宜，雙方達成販賣價值1,000 元甲基安非他命之合意，陳建旭並於左列時、地，交付重量不詳之甲基安非他命1包予姜雅文，且收受由姜雅文交付之1,000 元購毒價金。 陳建旭販賣第二級毒品，處有期徒刑伍年肆月。  陳建旭經原判決判處「販賣第二級毒品」罪，處有期徒刑貳年貳月。 6 黃今瑞 110 年8月15日19時許 同上 陳建旭於110 年8 月15日19時前不久，持上開扣案手機與黃今瑞聯繫販賣毒品事宜，雙方達成販賣價值250 元甲基安非他命之合意，陳建旭並於左列時、地，交付重量不詳之甲基安非他命1 包予黃今瑞，且收受由黃今瑞交付之250元購毒價金。 陳建旭販賣第二級毒品，處有期徒刑伍年貳月。  陳建旭經原判決判處「販賣第二級毒品」罪，處有期徒刑貳年。 7 同上 110 年9月11日11時許 同上 陳建旭於110 年9 月11日11時前不久，持上開扣案手機與黃今瑞聯繫販賣毒品事宜，雙方達成販賣價值250 元甲基安非他命之合意，陳建旭並於左列時、地，交付重量不詳之甲基安非他命1 包予黃今瑞，且收受由黃今瑞交付之250 元購毒價金。 陳建旭販賣第二級毒品，處有期徒刑伍年貳月。  陳建旭經原判決判處「販賣第二級毒品」罪，處有期徒刑貳年。